臺灣桃園地方法院刑事判決
109年度訴字第1144號
公  訴  人  臺灣桃園地方檢察署檢察官
被      告  徐偉勛


            趙婉棋


上列被告等因傷害案件，經檢察官提起公訴（109年度偵字第208
96號），本院判決如下：
    主  文
甲○○犯傷害罪，處拘役伍拾伍日，如易科罰金，以新臺幣壹仟元
折算壹日。
丙○○犯傷害罪，處拘役貳拾日，如易科罰金，以新臺幣壹仟元折
算壹日。
    事  實
一、甲○○於民國109年5月19日上午8時7分許，徒步懷抱其未成年
    之幼兒送至位於桃園市○○區○○路000號貝拉托嬰中心（下稱
    貝拉托嬰中心）托育途中，適丙○○駕駛車牌號碼000-0000號
    自用小客車載送其未成年之幼兒，亦欲送至貝拉托嬰中心托
    育，丙○○駕駛上開自小客車在甲○○後方時，為提醒甲○○靠邊
    行走而按鳴喇叭，甲○○因而心生不滿，於同日上午8時8分許
    ，將其幼兒送至貝拉托嬰中心後，見丙○○將上開自小客車停
    放貝拉托嬰中心前，開啟上開自小客車之駕駛座後方車門，
    站立於該自小客車與車門之間，竟基於傷害犯意，走近該自
    小客車並以其左手肘碰撞車門之方式，致車門夾擊正在車門
    旁之丙○○，丙○○亦基於傷害犯意，徒手追打、拉扯甲○○之頸
    部、右前臂，甲○○則接續前揭傷害犯意，徒手毆打丙○○四肢
    及背部、拉扯頭髮，以口咬丙○○之右手中指，並推擠丙○○致
    其跌坐在地後，以跪姿壓制丙○○，甲○○因而受有左頸挫瘀傷
    、右前臂挫擦傷等傷害；丙○○則受有右中指咬傷、四肢多處
    抓傷、頭皮及頸部挫傷、背部多處挫傷等傷害。
二、案經甲○○、丙○○分別訴由桃園市政府警察局龍潭分局報告臺
    灣桃園地方檢察署檢察官偵辦後提起公訴。
    理  由
一、證據能力部分：
  ㈠按被告以外之人於審判外之言詞或書面陳述，除法律有規定
    者外，不得作為證據，刑事訴訟法第159條第1項固有明文；
    惟被告以外之人於審判外之陳述，雖不符同法第159條之1至
    之4規定，而經當事人於審判程序同意作為證據，法院審酌
    該言詞陳述或書面陳述作成時之情況，認為適當者，亦得為
    證據；當事人、代理人或辯護人於法院調查證據時，知有第
    159條第1項不得為證據之情形，而未於言詞辯論終結前聲明
    異議者，視為有前項之同意，同法第159條之5亦定有明文。
    本件公訴人、被告甲○○、丙○○於本院準備程序時均不爭執本
    院所引用之供述證據之證據能力（見本院訴字卷一第48至49
    頁），且於本院言詞辯論終結前均未聲明異議，經審酌本院
    所引用之供述資料作成時之情況，核無違法取證或其他瑕疵
    ，認為以之作為證據為適當，均得做為證據。
  ㈡至於本判決所引用之非供述證據部分，與本案均有關連性，
    亦無證據證明係實施刑事訴訟程序之公務員以不法方式所取
    得，依刑事訴訟法第158條之4規定反面解釋，亦具證據能力
    。
二、關於被告丙○○涉犯傷害罪部分：
　　上開犯罪事實，業據被告丙○○於本院準備及審理程序中坦承
    不諱，核與證人即同案被告甲○○於警詢及偵查中之供述大致
    相符，並有現場錄影光碟暨翻拍照片、甲○○之國軍桃園總醫
    院附設民眾診療服務處診斷證明書、車輛詳細資料報表在卷
    可稽（見偵卷第31至34頁、第43頁、第47頁），堪信被告丙
    ○○具任意性之自白與事實相符，其有上開傷害犯行之事實，
    洵堪認定。
三、關於被告甲○○涉犯傷害罪部分：
　　訊據被告甲○○矢口否認有何上開傷害犯行，辯稱：那天我抱
    著小孩走路到托嬰中心，有一台車子一直跟著我，我覺得奇
    怪，因為車子靠我很近，我就往前走兩步停下等對方走，可
    是對方很奇怪一直跟著我，不知道為什麼，後來因為等一陣
    子了，我就不管他送我小孩上去托嬰中心，我下來後，因為
    那天下雨，我拿雨傘專心開傘，也沒注意到車門就突然打開
    ，我剛好撞到，撞到以後我就想是門自己突然打開，我就走
    了，我也沒有聽到對方叫我，之後我的頭部後面就被攻擊，
    被攻擊以後我就轉身問對方幹嘛打我，隨即對方又把我眼鏡
    抓下，後來我就伸手要拿回來，對方開始攻擊，我也開始防
    禦，我已經開始往後退，對方開始攻擊我，我手肘擋住，可
    是對方一直前進，我順勢把手伸直拿回眼鏡後，對方就倒下
    去。我沒有打對方，我被她拉著沒有辦法走，我是正當防衛
    云云。惟查：
　㈠證人即同案被告丙○○於警詢證稱：我當時駕駛APM-9326自小
    客車載小孩要到該托育中心，有一名男子抱嬰兒走在我汽車
    前面，因為男子走在比較靠路中間讓我不好通行，我想提醒
    他太靠路中間了，我就輕輕按了一聲喇叭，按完喇叭後我還
    是在後面等他往前走，我停在托嬰中心前停好汽車，前方男
    子也是要去托嬰中心，他在按門鈐的時候還回頭看我一下，
    當我開汽車左後門幫小孩解開安全座椅的安全帶，要抱起小
    孩的當下我突然感覺到有人很大力的撞車門，幸好我的小孩
    掉落在安全座椅沒有受傷。我回頭看就是剛才被我輕輕按喇
    叭的男子，我就衝上去要質問他為何要撞我的車門，他沒有
    回答就直接出手毆打我全身身體、咬我手指、抓我頭髮，造
    成我多處挫傷等語（見偵卷第21至24頁）；於偵查中具結證
    稱：是甲○○先來撞我的車門，我上前找他理論，質問他為什
    麼撞我的門，甲○○就用手肘撞我，把我打在地上，拉我的頭
    髮，咬我的手等語（見偵卷第87至89頁）；於本院審理時具
    結證稱：我開車要去貝拉托嬰中心，甲○○走在路中間，我只
    是輕輕叭他一下，告知他後面有人，看他是否可以往旁邊靠
    ，還是可以讓我去前面迴轉，但是他就他轉頭惡狠狠的瞪著
    我，他把小朋友抱上去之後，我正在抱我的小孩，他走過我
    的車，很用力的用手肘撞我的車門，車門夾到我的左手臂、
    左臀部，我覺得疼痛又驚嚇，我過去就詢問他，你為何過來
    撞我的門，他一言不說就用手肘揍擊我、撞我，之後把我壓
    制在地上，他把我壓在地上時還有用手打我的背、抓我脖子
    、頭髮，直到他放開我，我才站起來，在扭打過程中，我無
    意識亂打，甲○○抓住我的右手，並咬傷我的中指等語（見本
    院訴字卷二第20至32頁）。
　㈡經本院勘驗案發時監視器錄影光碟，勘驗結果如下（見本院
    訴字卷一第64至67頁）：
　1.檔案名稱：「VID-00000000-WA0000」，片長：2分18秒，拍
    攝日期：2020/5/19，勘驗時間：畫面時間08時08分02秒至8
    時10分22秒：
　　【畫面時間08時08分02秒至08時08分24秒】畫面中可見一白
    色小客車停放於畫面左上方，路寬距離大約有三輛小客車，
    白色小客車停放於最左側靠路邊處。
　　【畫面時間08時08分25秒至08時08分45秒】白色小客車駕駛
    座走下一名女子（下稱A女，即被告丙○○），先走至後車廂
    拿出雨傘，打開雨傘後，接著打開小客車左後座車門並撐著
    傘站在該處。
　　【畫面時間08時08分49秒至08時08分56秒】此時一名男子（
    下稱B男，即被告甲○○）自畫面左下方之門走出，往畫面上
    方走，走在白色小客車左側，此時小客車左後座車門仍是打
    開狀態，A女仍撐著傘站在該處。畫面時間08時08分52秒，B
    男將雨傘打開，畫面時間08時08分53秒，B男走近小客車左
    後座車門旁時，臉微朝左方看，接著可見左手肘觸碰車門，
    車門即往內關，Ａ女被門夾了一下，B男繼續往畫面上方走去
    ，畫面時間08時08分55秒，可見A女衝向B男。
　　【畫面時間08時08分56秒至08時10分22秒】A女衝向B男並有
    推的動作，接著B男轉身回頭（無法辨識B男有何舉動），接
    著可見A女右腳抬起，同時往後退了一步，接著兩人又上前
    似在互相拉扯。畫面時間08時09分04秒，A女跌坐於地，B男
    往畫面上方走去，A女起身跑向B男，此時無法清楚辨識兩人
    舉動。畫面時間08時09分12秒，Ａ女再次跌坐在地，畫面時
    間08時09分49秒，A女走回小客車後座旁，B男亦走向A女，
    接著又往畫面上方走去離開畫面，A女將車內孩子抱出。
　　【畫面時間08時10分22秒勘驗結束】
　2.檔案名稱：「VID-00000000-WA0002」，片長：1分06秒，拍
    攝日期：2020/5/19，勘驗時間：畫面時間09時18分12秒至0
    9時19分19秒：
　　【畫面時間09時18分12秒至09時18分25秒】此時B男站在畫
    面右側，轉身回頭，右手指向畫面右側，畫面時間09時18分
    16秒，可見B男以右側身體推開A女，畫面時間09時18分18秒
    ，A女跑向B男並抓住B男右手臂，畫面時間09時18分20秒，
    可見A女邊抓著B男右手邊跌坐於地，B男跑向畫面上方，A女
    起身又跑向B男。
　　【畫面時間09時18分26秒至09時18分54秒】A女跑向B男後，
    雙方互相拉扯，接著A女跌坐於地，B男將A女壓制於地。畫
    面時間09時18分37秒，B男以跪姿狀態壓制A女，畫面時間09
    時18分39秒，B男欲起身復遭A女抓住左手，A女並有拍打B男
    之舉，雙方繼續拉扯，畫面時間09時18分45秒，B男以右手
    捶打A女背部，雙方仍拉扯中。
　　【畫面時間09時18分55秒至09時19分19秒】此時A女起身，
    對著B男說話，並將右手物品朝向B男欲打B男，接著往畫面
    右下方走去，離開畫面。而B男撿起雨傘後，往畫面右下方
    走去接著又往畫面上方走。
　　【畫面時間09時19分19秒勘驗結束】
　3.自以上勘驗結果可知，被告丙○○將其車輛停放於路邊，該車
    左方仍容有充裕之空間可供行走，被告甲○○卻刻意貼近該車
    行走，且明顯可見以其左手肘向前碰撞該車之左後車門，致
    該車門夾擊被告丙○○，則被告甲○○故意先以此方式攻擊被告
    丙○○之事實堪可認定。又被告丙○○隨後憤而追擊被告甲○○，
    2人後續互相拉扯之過程中，亦可見被告丙○○跌坐在地共計4
    次，被告甲○○並在被告丙○○最後1次跌坐在地時，以跪姿壓
    制被告丙○○。從而，證人即同案被告丙○○之證述內容與上開
    勘驗內容大致相符，應可採信。
　㈢按刑法第23條規定之正當防衛要件，必須對於現在不法之侵
    害始得為之，侵害業已過去，即無正當防衛可言。至彼此互
    毆，又必以一方初無傷人之行為，因排除對方不法之侵害而
    加以還擊，始得以正當防衛論。故侵害已過去後之報復行為
    ，與無從分別何方為不法侵害之互毆行為，均不得主張防衛
    權（最高法院104年度台上字第1000號判決意旨參照）。查
    本案確係被告甲○○主動攻擊被告丙○○，且雙方拉扯過程中，
    被告丙○○4次跌坐在地，甚至被告甲○○將壓制被告丙○○於地
    後，仍出手毆打被告丙○○等情，業據證人即同案被丙○○證述
    詳盡，並經本院勘驗如前，堪可認定。再參酌被甲○○為成年
    男性，被告丙○○為成年女性，又被告甲○○所受傷勢僅為左頸
    挫瘀傷、右前臂挫擦傷，被告丙○○則受有右中指咬傷、四肢
    多處抓傷、頭皮及頸部挫傷、背部多處挫傷等傷害，此有被
    告2人之診斷證明書附卷為據（見偵卷第43至45頁），顯見
    被告2人雖相互拉扯，但被告甲○○在體型及力量上均佔有優
    勢，所受傷勢也較輕微，其非但係主動攻擊之一方，且在被
    告丙○○已遭其壓制時仍持續攻擊被告丙○○，故難認其行為並
    無傷人之意，自無從主張正當防衛之餘地。從而，被告甲○○
    上開辯詞，顯係臨訟卸責之詞，不足採信，其有傷害被告丙
    ○○之事實，應堪認定。
四、綜上所述，被告甲○○前開辯解，無非事後卸責之詞，委無足
    採。本案事證明確，被告2人上揭傷害犯行洵堪認定，均應
    予依法論科。
五、論罪科刑
　㈠核被告2人所為，均係犯刑法第277條第1項之普通傷害罪。被
    告2人於事實欄一所載時、地，多次徒手拉扯、毆打對方之
    舉，均係基於同一犯罪目的而行之，各行為間之獨立性極為
    薄弱，且侵害同一法益，依一般社會健全觀念，難以強行分
    開，在刑法評價上，無從分割各別論擬，以視為數個舉動之
    接續施行，合為包括之一行為予以評價，較為合理，是屬接
    續犯，而為包括之一罪。
　㈡爰以行為人責任為基礎，審酌被告甲○○僅因被告丙○○對其按
    鳴喇叭，即碰撞車門而夾擊被告丙○○，因而引起本案互相傷
    害之犯行；被告丙○○則是因被告甲○○攻擊後，情緒激憤多次
    上前追擊被告甲○○，及被告2人均以徒手方式傷害對方，使
    對方受有前開傷勢，足見被告2人自我情緒管理、控制能力
    均顯較薄弱，且法紀觀念淡薄，滋生社會暴戾之氣，所為應
    予非難，又被告2人均無犯罪紀錄，有臺灣高等法院被告前
    案紀錄表在卷可稽（見本院訴字卷一第11至13頁），素行尚
    佳，又被告甲○○犯後否認犯行，態度非佳；被告丙○○犯後坦
    承犯行，態度尚可，及被告2人因對和解條件無共識而未能
    達成和解、賠償對方之損失，兼衡其等之犯罪動機、目的、
    手段、犯罪情節、其行為造成對方所受傷害之嚴重程度、犯
    罪所生危害、智識程度及家庭經濟狀況等一切情狀，分別量
    處如主文所示之刑，並諭知易科罰金之折算標準。
據上論斷，應依刑事訴訟法第299條第1項前段，判決如主文。
本案經檢察官乙○○提起公訴，檢察官范玟茵到庭執行職務。
中　　華　　民　　國　　111 　年　　2 　　月　　18　　日
            刑事第十四庭  審判長  法　官　    江德民
　　　　　　　　　
　　　　　　　　　                法  官      吳天明
　　　　　　　　　
　　　　　　　　　                法  官      劉得為
以上正本證明與原本無異。
如不服本判決應於收受判決後20日內向本院提出上訴書狀，並應
敘述具體理由。其未敘述上訴理由者，應於上訴期間屆滿後20日
內向本院補提理由書(均須按他造當事人之人數附繕本)「切勿逕
送上級法院」。 
　　　　　　　　　　　　　　    　書記官　　　林思妤
中　　華　　民　　國　　111 　年　　2 　　月　　18　　日
所犯法條：
中華民國刑法第277條
傷害人之身體或健康者，處5年以下有期徒刑、拘役或50萬元以
下罰金。
犯前項之罪，因而致人於死者，處無期徒刑或7年以上有期徒刑
；致重傷者，處3年以上10年以下有期徒刑。